【裁判字號】    89,上易,1839
【裁判日期】    891230
【裁判案由】    竊盜
【裁判全文】
臺灣高等法院臺南分院刑事判決                  八十九年度上易字第一八三九號
    上  訴  人  臺灣臺南地方法院檢察署檢察官
    被      告  乙○○
右上訴人因被告竊盜案件，不服臺灣臺南地方法院八十九年度易字第一六五一號中華
民國八十九年九月二十九日第一審判決（起訴案號：臺灣臺南地方法院檢察署八十九
年度偵緝字第三八二號、八十九年度偵字第四六九一號），提起上訴，本院判決如左
：
    主      文
上訴駁回。
    事      實
一、乙○○前向丙○○借用車牌號碼ＴＶ─六八三九號自用小客車，因違規遭監理所
    查扣二面牌照，又因前犯偽造文書罪經法院判刑確定，而自認已遭通緝，為避免
    駕駛該汽車時被警察取締再被罰鍰或遭緝獲，竟意圖為自己不法之所有，於八十
    八年十二月二十三日上午八時許，在臺南縣永康鄉○○路八九號前，持客觀上足
    以對人之生命身體造成危害，可作為兇器使用之板手一支，竊取戊○○所有之Ｕ
    Ｂ─五０七一號自用小客車車牌二面，竊得後將之懸掛於丙○○所有上開遭吊扣
    車牌之自用小客車上。嗣不知情之丙○○將上開車交予不知情之葉再生、黃德龍
    開往修理，而於八十八年十二月二十五日上午五時十分許，在臺南市五期重劃區
    都江堰ＫＴＶ停車場，為警查獲。
二、乙○○又因積欠債務無力償還，復另行起意，與綽號「黑仔」之姓名年籍不詳之
    成年男子，共同基於意圖為自己不法所有之犯意聯絡，於八十九年四月六日凌晨
    二時五十分許，持客觀上足以對人之生命身體造成危害，可作為凶器使用之螺絲
    起子一支，及附掛鉤麻繩一條、白色麻繩一條、飼料袋二只、塑膠管一支等物，
    前往臺南縣新市鄉潭頂村潭頂三二五號甲○○住處，由綽號「黑仔」在樓下擔任
    把風，乙○○則攀爬逾越該房屋用以防閑之牆壁安全設備，侵入二樓頂甲○○所
    有之鴿舍，竊取甲○○所有之鴿子十隻，得手將鴿子裝入飼料袋後，擬離去時為
    甲○○發覺，乙○○情急自二樓跳下致骨盤骨折，經甲○○報警查獲。
三、案經臺南縣警察局善化分局報告臺灣臺南地方法院檢察署檢察官及自動檢舉偵查
    起訴。
    理      由
一、訊之被告乙○○（被告上訴部分經撤回上訴終結）對於右揭竊取戊○○車牌懸掛
    於丙○○自用小客車上，又與綽號「黑仔」共同竊取甲○○所有賽鴿等情均坦承
    不諱，經核與戊○○、甲○○所指訴被害情節相符。而上開原車號ＴＶ－六八三
    九號自用小客車，係由丙○○借予被告使用，其後因委由案外人葉再生、黃德龍
    將該車開往修理，因而為警查獲等情，亦據證人丙○○、葉再生、黃德龍分別於
    警、偵訊中陳述明確。此外，復有贓物領據二紙附卷，以及塑膠管一支、飼料袋
    二個、螺絲起子一支、白色麻繩、附掛鉤麻繩各一條扣案可稽，本件事證明確，
    被告犯行堪以認定。
二、按板手、螺絲起子客觀上均具有危險性，足以傷害人之身體，均為兇器之一種；
    又房屋外牆係為防閑之用，另為安全設備之一種。是被告意圖為自己不法之所有
    ，先於八十八年十二月十三日上午八時許，持板手竊取戊○○所有之車牌二面；
    又於八十九年四月六日凌晨二時五十分許，持螺絲起子、逾越外牆安全設備侵入
    甲○○所有鴿舍內竊取鴿子，核其所為，係分別犯刑法第三百二十一條第一項第
    三款之加重竊盜罪，及同條第一項第三款、第二款之加重竊盜罪。被告與綽號「
    黑仔」間，對於竊取甲○○鴿子之行為，有犯意之聯絡與行為之分擔，均為共同
    正犯。又被告先後二次犯行，行為不同，犯意個別，應予分論併罰。
三、原審以被告乙○○罪證明確，因予適用刑法第二十八條、第三百二十一條第一項
    第二款、第三款、第五十一條第五款、第三十八條第一項第二款定，並審酌被告
    竊取他人車牌以躲避警察追緝、竊取鴿子欲販賣圖利之犯罪動機，先後二次竊盜
    犯行均係持兇器而為之犯罪手段，因此對於被害人財產權所造成之侵害，以及被
    告犯罪後坦承犯行之態度等一切情狀，分別量處有期徒刑七月、有期徒刑八月，
    並定其應執行有期徒刑一年二月，以資懲儆。認扣案螺絲起子一支、附掛鉤麻繩
    一條、白色麻繩一條、飼料袋二只、塑膠管一支等物，均為被告所有供犯罪所用
    之物，據被告供承在卷，均應依刑法第三十八條第一項第二款規定宣告沒收；另
    敘明被告所持以竊取戊○○車牌之板手，因未扣案，為免日後執行之困難，爰不
    併予宣告沒收。本院經核原判決認事用法，並無不合，量刑亦稱允當，檢察官上
    訴意旨，認尚有連續犯部分未予審酌（詳如後述），指摘原判決不當，為無理由
    ，應予駁回。
四、檢察官併案意旨（八十九年度偵字第一０七四九號）略以：乙○○於八十九年一
    月二十二日竊取黃美玲身分證，至臺南市○○路○段一六有號三聯汽車商行，向
    黃添枝購買喜美汽車一輛，並偽造黃美玲簽名訂立買賣契約，涉有竊盜、偽造文
    書罪嫌等語。按犯罪事實應依證據認定之，無證據不得推定其犯罪事實；又不能
    證明被告犯罪者，應諭知無罪之判決；刑事訴訟法第一百五十四條、第三百零一
    條第一項分別定有明文。又認定不利於被告之事實，須依積極證據，苟積極證據
    不足為不利於被告事實之認定時，即應為有利於被告之認定，更不必有何有利之
    證據。又告訴人之告訴，本以使被告受刑事訴追為目的，故其陳述是否與事實相
    符，自應調查其他證據，以資審認，苟其所為攻擊之詞，尚有瑕疵，則在此瑕疵
    未予究明以前，即不能遽採為斷罪之基礎，最高法院三十年上字第八一六號、五
    十二年臺上字第一三００號、六十一年臺上字第三０九九號判例可資參照。訊之
    被告乙○○堅決否認有竊取黃美玲身分證之事實，辯稱：伊與黃美玲係同居男女
    關係，身分證係伊向黃美玲借用云云。經查：告訴人黃美玲到庭證稱：伊與乙○○是同居關係，乙○○確實有向伊借身分證，但沒告訴伊用途，且伊在警訊有向
    警員陳明身分證在家，事後要送去警局，而警員告知說被偷較無責任等情（詳本
    院八十九年十二月十三日訊問筆錄），且證人即承辦警員丁○○亦到庭證稱：「
    （他指黃美玲）有說身分證在家，沒有借給任何人，他當時忘記帶過來」（詳同
    上訊問筆錄），顯然告訴人告訴時所為陳述已有瑕疵，且事後又到庭結證被告未
    偷其身分證，此外又查無其他積極事證可資證明被告確有竊取黃美玲身分證，此
    部分犯罪即屬不能證明。檢察官認與上開論罪科刑部分犯罪事實，有裁判上一罪
    關係，聲請併案審理，即有未合。至於被告是有另涉偽文書罪嫌，仍應由檢察官
    再行偵查，因此本併案部分應退請移送機關依法處理。
據上論斷，應依刑事訴訟法第三百六十八條，判決如主文。
本案經檢察官曾顯智到庭執行職務。
中      華      民      國    八  十  九  年    十  二    月    三  十  日
                              臺灣高等法院臺南分院刑事第五庭
                                  審判長法官
                                        法官
                                        法官
不得上訴
附錄：本判決論罪法條
刑法第三百二十一條第一項第二、三款
    犯竊盜罪而有左列情形之一者，處六月以上、五年以下有期徒刑：
      二、毀越門扇、牆垣或其他安全設備而犯之者。
      三、攜帶兇器而犯之者。


司法院資訊處製作；財團法人民間司法改革基金會備份。
